【裁判字號】    89,易,2190
【裁判日期】    890920
【裁判案由】    違反電子遊戲場業管理條例
【裁判全文】
臺灣臺中地方法院刑事判決                        八十九年度易字第二一九號
    公  訴  人  臺灣臺中地方法院檢察署檢察官
    被      告  甲○○
    選任辯護人  熊賢祺
右列被告因違反電子遊戲場業管理條例案件，經檢察官提起公訴（八十九年度偵字第
七九五七號），本院判決如左：
    主  文
甲○○違反未依電子遊戲場業管理條例規定辦理營利事業登記者，不得經營電子遊戲
場業之規定，處拘役伍拾日，如易科罰金，以參佰元折算壹日。
    事  實
一、甲○○係位於台中市○區○○街（起訴書誤載為中美路）二五六號「碩士遊樂器
    商行」（下稱碩士商行）之負責人，明知未依電子遊戲場業管理條例規定辦理營
    利事業登記者，不得經營電子遊戲場業，竟自前開條例於民國八十九年二月三日
    公布施行，同年月五日生效後，仍在其所經營碩士商行之地下室，擺設未經經濟
    部分級分類貼證之電子遊戲機四十六台，並在同址二樓擺設亦屬電子遊戲機之電
    腦三十台以提供網際網路遊戲，供不特定人為益智或娛樂，經營電子遊戲場業。
    嗣於八十九年四月十日下午二時四十二分許，為台中市政府稽查人員在上開商號
    當場查獲。
二、案經台中市政府函送台灣台中地方法院檢察署檢察官偵查起訴。
    理  由
一、訊據被告甲○○固不否認未依電子遊戲場業管理條例之規定辦理營利事業登記而
    在碩士商行擺設電子遊戲機台及電腦供人益智娛樂之事實，惟矢口否認有何違反
    電子遊戲場業管理條例之犯行，辯稱：伊於八十五年間想要提供電子遊戲機供人
    玩樂時，曾去市政府查詢，市政府不知名之承辦人員告知只要辦理電子遊戲機買
    賣出租之營業登記即可，伊即依照規定辦理營業登記，伊以為提供場地及機台供
    人娛樂即是出租業，伊亦不知道電子遊戲場業管理條例已於八十九年二月三日公
    布，直到八十九年四月十日稽查人員到伊店裡後，伊始知有此法律云云。經查：
  (一)按電子遊戲場業管理條例業於八十九年二月三日公布，依該條例第三十九條規定
    ，自公布日施行，該條例第十一條並規定：電子遊戲場業於申請營利事業登記時
    ，除應依相關法令辦理外，應向直轄市、縣（市）主管機關申請核發營利事業登
    記證及營業級別證，並辦理下列事項之登記：一營業級別。二機具類別。三營業
    場所管理人。四營業場所之地址。故依中央法規標準法第十三條規定，該條例已
    自同年二月五日生效，於該條例生效後，設置以電腦方式操縱，產生或顯示聲光
    影像、圖案、動作之電子遊戲機，供不特定人為益智或娛樂之營利事業（同條例
    第三條、第四條參照），應依前開規定辦理營利事業登記，未依該條例辦理營利
    事業登記者，依同條例第十五條之規定，即不得經營電子遊戲場業。
  (二)又按電子遊戲場業管理條例所稱之電子遊戲場業，係指設置電子遊戲機供不特定
    人益智娛樂之營利事業，此為該條例第三條所明訂。被告自承在其所經營之碩士
    商行設置電子遊戲機四十六台及電腦三十台供不特定人益智娛樂，現場復有電子
    遊戲機四十六台及電腦三十台，且均有插電營業並有人把玩，此亦有台中市政府
    影響治安行業聯合稽查記錄表影本乙份附卷足憑，是被告所經營之碩士商行係屬
    電子遊戲場業管理條例所稱之電子遊戲場業，應堪認定。另卷附碩士商行營利事
    業登記證影本，其上營業項目確無電子遊戲場業之記載，其登記之營業項目雖有
    電視遊樂器，電子遊戲機，卡帶ＩＣ板買賣出租業務之記載，然經函詢台中市政
    府，據覆電子遊戲場業在電子遊戲場業管理條例實施前，其營利事業登記項目應
    登記為「電子遊藝場業」，亦非如該營業登記證上所載之買賣出租業務，亦有台
    中市政府八十九年六月三日八九府經商字第六七六○○號函附卷可稽。雖被告辯
    稱：伊曾於八十五年間經台中市政府承辦人員告知欲經營電子遊戲機供人玩樂，
    僅須辦理電子遊戲機買賣出租之營業登記即可云云，縱其能以證明確曾自台中市
    政府人員獲得該錯誤之資訊，惟其於八十九年二月五日以前違規經營電子遊藝場
    業部分，應屬是否涉犯商業登記法之範疇，因不在本件起訴效力範圍，本院自不
    予審究。而被告於八十九年二月五日電子遊戲場業管理條例生效後，並未依該條
    例規定辦理營利事業登記，竟仍繼續經營電子遊藝場業，所為核與電子遊戲場業
    管理條例第十五條規定之構成要件相符。是被告上開所辯，顯屬事後卸責之詞，
    不足採信。本件事證明確，被告之犯行堪以認定。
二、被告另辯稱其確實不知在電子遊戲場業管理條例施行後，應依該條例之規定辦理
    營利事業登記，其具有不可避免之禁止錯誤，而應阻卻或免除其罪責云云。然該
    條例係經立法院通過並經總統公布周知之法律，被告既係從事擺設電子遊戲機台
    供人益智娛樂營利，對於該條例自應有所認知並應注意相關法規之頒佈與施行，
    及遵守其相關規定，不得推諉為不知其規定而欲免除其刑罰。而認識法律並遵守
    法律規定乃係現代法治國家人民最基本之義務，此亦係我國刑法第十六條明文規
    定：不得因不知法律而免除刑事責任之原因。我國刑法第十六條既已明白揭示人
    民有知法之義務，若可因不知法律規定而免除其刑事責任，則人民於犯罪後均可
    辯稱其不知法律之規定而要求免除其刑事責任，則現代法治國家之法律秩序將因
    之崩解而蕩然無存。因之被告辯稱其不知該條例之施行具有不可避免之禁止錯誤
    ，要無可採。
三、被告於前開條例生效後，未依規定辦理營利事業登記而經營電子遊戲場業，核其
    所為係違反電子遊戲場業管理條例第十五條之規定，應依同條例第二十二條之規
    定論處。爰審酌被告所犯係於新法施行生效之初、擺設機具之數量非少量，及其
    素行、犯罪之動機、目的、手段、所生危害及犯罪後之態度等一切情狀，量處如
    主文所示之刑，並諭知易科罰金之折算標準。
四、另公訴人請求依法沒收上開電子遊戲機四十六台及電腦三十台。惟被告所犯係違
    反電子遊戲場業管理條例第十五條之規定，而綜觀該條例並無有關沒收之特別規
    定。且該四十六台電子遊戲機及三十部電腦，並非違禁物，又非供犯罪所用或供
    犯罪預備之物，亦非因犯罪所得之物，尚與刑法第三十八條之沒收規定不符，復
    查無其他相關法規依據可資宣告沒收，是公訴人所為沒收之請求，於法無據，要
    難准許，併此敘明。
據上論斷，應依刑事訴訟法第二百九十九條第一項前段，電子遊戲場業管理條例第二
十二條，刑法第十一條前段、第四十一條，罰金罰鍰提高標準條例第二條，判決如主
文。
中      華      民      國    八十九    年      九      月     二十     日
                            臺灣臺中地方法院刑事第六庭
                                法  官  許  秀  芬
右正本證明與原本無異。
如不服本判決，應於判決送達後十日內向本院提出上訴狀，上訴於臺灣高等法院臺中
分院( 須附繕本 )。
                                書記官
中      華      民      國    八十九    年      九      月     二十一   日
附錄論罪科刑法條：
電子遊戲場業管理條例第二十二條
違反第十五條規定者，處行為人一年以下有期徒刑、拘役或科或併科新台幣五十萬元
以上二百五十萬元以下罰金。


司法院資訊處製作；財團法人民間司法改革基金會備份。
